【裁判字號】    91,簡上,60
【裁判日期】    920226
【裁判案由】    清償債務
【裁判全文】
臺灣屏東地方法院民事判決  九十一年度簡上字第六○號
    上  訴  人  甲○○
    訴訟代理人  乙○○
    被  上訴人  揚運實業有限公司
    法定代理人  丙○○
右當事人間請求清償債務事件，上訴人對於中華民國九十一年五月二十四日本院九十
一年度屏簡字第一四二號第一審判決提起上訴，本院判決如左：
    主      文
上訴駁回。
第二審訴訟費用由上訴人負擔。
    事實及理由
一、本件被上訴人未於言詞辯論期日到場，核無民事訴訟法第三百八十六條所列各款
    情形，爰依上訴人之聲請，由其一造辯論而為判決。
二、被上訴人未於言詞辯論期日到場，亦未作何聲明或陳述，據其於原審起訴主張：
    上訴人於民國八十七年十月間與被上訴人口頭約訂設櫃契約，約定由上訴人提供
    場所，供被上訴人設櫃銷售象印化妝品，雙方按月憑營業總額，上訴人可獲利百
    分之二十三，被上訴人則獲利百分之七十七，上訴人應於翌月五日前將被上訴人
    應得之貨款支付與被上訴人，被上訴人九十年八月份及九月份營業貨款分別為新
    台幣（下同）二十一萬零七百元、六萬四千一百元，扣除上訴人應得之百分之二
    十三後，上訴人尚應支付十六萬二千二百二十三元、四萬九千三百五十七元與被
    上訴人，惟上訴人於九十年九月間收受被上訴人之催告信函後，仍置之不理，迄
    未清償該筆債務，為此，請求上訴人支付貨款二十一萬一千五百九十六元及自起
    訴狀繕本送達翌日即九十年十一月十三日起至清償日，按年息百分之五計算之利
    息等語。並經原審判決上訴人應給付被上訴人七萬八千一百九十四元及自九十年
    十一月十三日起至清償日止，按年息百分之五計算之利息，及被上訴人以二萬五
    千元為上訴人供擔保後得假執行。（上訴人就其敗訴部分提起上訴，至被上訴人
    就其敗訴部分，則未提起上訴）
三、上訴人則以：上訴人於八十七年十月間與陳怡妙口頭簽訂設櫃契約，約定由上訴
    人提供場所，供陳怡妙設櫃銷售商品，與被上訴人並無契約關係，雖上訴人與陳
    怡妙口頭約定設櫃契約後，尚有藍雯玲一同從事美容工作，但那是陳怡妙與藍雯
    玲間之事，誠如被上訴人於原審陳述陳怡妙之月底盤點庫存表係其與公司之關係
    與上訴人無涉等語相同，既然月底盤點庫存表係被上訴人與陳宜妙間之關係，則
    本件設櫃契約之當事人當然是陳怡妙與上訴人，而與被上訴人無涉。況若本件設
    櫃契約之當事人為被上訴人，而被上訴人又有使用統一發票，則為何未交付其自
    己公司之統一發票，而是交付上友家樂股份有限公司之統一發票。至於上訴人之
    先生乙○○雖於九十年九月十四日以屏東郵局第一一○一號存證信函通知被上訴
    人之法定代理人丙○○，但該存證信函係答覆丙○○於九十年九月十一日台中建
    國路郵局第一三六號存證信函之催告，且上開二件存證信函之寄件人與收件人均
    非本件兩造當事人，因此，該二份存證信函並不能用以證明設櫃契約之當事人為
    兩造。另陳怡妙在未與上訴人合意終止契約前，即擅自撤離並在外設櫃，係可歸
    責陳怡妙，而上訴人為與陳怡妙合作設櫃，一個月額外要多付現金二萬元，五個
    月共損失十萬元，另客戶已在店內消費未收之款項有超過一百萬元以上，悉數由
    陳怡妙帶走，此部分上訴人可以分配到二十五萬元，但陳怡妙卻未分配與上訴人
    ，又上訴人為了增加與陳怡妙之合作美容業務，也額外裝潢支出十萬元，以上合
    計約四十五萬元之損害，自得請求損害賠償，並主張抵銷等語，資為抗辯。並聲
    明：(一)原判決關於上訴人敗訴部分廢棄。(二)右開廢棄部分，被上訴在第一審之訴
    及假執行之聲請均駁回。
四、本件被上訴人起訴主張之上開事實，業經原審判決上訴人應給付被上訴人七萬八
    千一百九十四元及自九十年十一月十三日起至清償日止，按年息百分之五計算之
    利息，及被上訴人以二萬五千元為上訴人供擔保後得假執行在案。惟上訴人則就
    原審判決敗訴部分提起上訴，並以前詞置辯，是本件兩造所爭者為：(一)兩造間有
    無成立設櫃契約？(二)上訴人抗辯陳怡妙自上訴人賣場撤櫃致其受有損害而主張抵
    銷有無理由？
五、兩造間有無成立設櫃契約：
    經查，本件設櫃契約係由陳怡妙代表被上訴人與上訴人洽談成立等情，業經證人
    陳怡妙證稱：「本件沒有簽訂書面契約，開始是由我代表公司（即被上訴人）與
    上訴人談的，．．．當初只是希望在上訴人的地方設櫃，至於設櫃契約的金錢給
    付方式及更詳細的相關內容都沒有說，都是由上訴人直接與被上訴人用電話洽談
    。」等語（見本院卷第五十九頁），證人藍雯玲證稱：「是陳怡妙接洽完後，我
    才去的，我只負責銷售公司（即被上訴人）的事情。」等語（見本院卷第七十一
    頁）為證，雖上訴人否認兩造間有成立設櫃契約，並以前詞抗辯，惟陳怡妙及藍
    雯玲係被上訴人雇用於上訴人店內銷售化妝品之人員，已經證人陳怡妙及藍文玲
    證述在卷（見本院卷第五十九、七十一頁），並為上訴人所不爭執，又上訴人於
    本件設櫃契約終止前，於每月五日前均將前一個月被上訴人應收之貨款，匯至被
    上訴人於中國信託商業銀行台中分行帳號000000000000號之帳戶一
    事，亦經被上訴人於原審提出上開帳戶之存款存摺影本為證（見原審卷第四十七
    頁以下），並為上訴人所是認，是倘如上訴人所辯設櫃契約之當事人並非兩造，
    而係上訴人與陳怡妙云云，則上訴人理應將每月之貨款交付與陳怡妙，而非匯至
    被上訴人之上開帳戶，況陳怡妙、藍雯玲又係被上訴人之員工，均係受被上訴人
    監督指揮，依一般交易慣例，上訴人又豈會捨雇主即被上訴人，而與陳怡妙訂立
    設櫃契約，再者，上訴人於九十一年九月十四日所寄發之屏東郵局第一一○一號
    存証信函之收件人除陳怡妙，另有被上訴人公司之法定代理人丙○○，足見本件
    設櫃契約之當事人應係兩造無誤，上訴人之抗辯應不足採。
六、上訴人抗辯陳怡妙自上訴人賣場撤櫃致其受有四十五萬元之損害而主張抵銷有無
    理由：
    按二人互負債務，而其給付種類相同，並均屆清償期者，各得以其債務，與他方
    之債務，互相抵銷；抵銷，應以意思表示，向他方為之，其相互間債之關係，溯
    及最初得為抵銷時，按照抵銷數額而消滅，民法第三百三十四條前段、第三百三
    十五條第一項分別定有明文。本件上訴人雖抗辯因陳怡妙違約撤櫃致其受有四十
    五萬元之損害而主張抵銷云云，惟查本件設櫃契約之當事人為兩造，而非上訴人
    與陳怡妙，已如前述，是揆諸上開規定，上訴人以兩造以外之陳怡妙應負之賠償
    責任，對被上訴人主張抵銷即與上規定不符，應屬無據，不予准許。
七、綜上所述，原審判決上訴人應給付被上訴人七萬八千一百九十四元及自九十年十
    一月十三日起至清償日止，按年息百分之五計算之利息，及被上訴人以二萬五千
    元為上訴人供擔保後得假執行，於法並無不合，上訴人上訴論旨，求予廢棄改判
    ，為無理由，應駁回其上訴。
八、本件事證已明，兩造其餘主張或陳述，於本件判決結果已不影響，不再一一論述
    ，附此說明。
九、據上論結，本件上訴為無理由，依民事訴訟法第四百三十六條之一第三項、第三
    百八十五條第一項前段、第四百四十九條第一項、第七十八條，判決如主文。
中      華      民      國    九十二    年      二      月    二十六    日
                                    臺灣屏東地方法院民事第二庭
~B審判長法官  阮世賢
~B法      官  胡晏彰
~B法      官  王炳人
右正本係照原本作成。
本判決不得上訴。
~B法院書記官  洪榮華
中      華      民      國    九十二    年      二      月    二十六    日


司法院資訊處製作；財團法人民間司法改革基金會備份。
